【裁判字號】    89,台非,26
【裁判日期】    890113
【裁判案由】    過失傷害
【裁判全文】
最高法院刑事判決                                  八十九年度台非字第二六號
    上訴人  最高法院檢察署檢察總長
    被  告  甲○○
右上訴人因被告過失傷害案件，對於台灣高雄地方法院中華民國八十六年九月五日第
一審確定判決（八十六年度交易字第三六三號，起訴案號：台灣高雄地方法院檢察署
八十六年度偵字第八二八一號），認為違法，提起非常上訴，本院判決如左：
    主  文
原判決撤銷，由台灣高雄地方法院依判決前之程序更為審判。
    理  由
非常上訴理由稱：「按判決不適用法則或適用不當者，為違背法令，刑事訴訟法第三
百七十八條定有明文。又行為後法律有變更者，適用裁判時之法律，但裁判前之法律
有利於行為人者，適用最有利於行為人之法律，亦為刑法第二條第一項所明定。該條
所稱「法律變更」，係指刑罰法律之修正而言，不限於刑罰規定之變更，亦及於犯罪
規定之變更。如因特別法之施行，致影響原有刑罰法律之某一部分效力者，亦包括在
內。本件依原判決所確認之事實，被告甲○○於民國八十五年十二月十九日下午五時
五十分許，因酒醉駕車過失致人受傷，原應依刑法第二百八十四條第一項過失傷害罪
論罪科刑。惟因特別法道路交通管理處罰條例於八十六年一月二十二日修正公布，於
第八十六條第一項增列「酒醉駕車」致人傷亡應加重刑責至二分之一之規定。從而，
自同年月二十四日起，因該條例第八十六條第一項之施行，致影響刑法第二百八十四
條第一項之法律效果，揆諸上揭說明，應屬法律變更之情形。原審即應依刑法第二條
第一項規定比較新舊法，適用最有利於被告之裁判前之刑法第二百八十四條第一項予
以判決，方為適法。詎原判決竟以道路交通管理處罰條例第八十六條第一項增訂「酒
醉駕車」之加重規定僅為加重條件之一，刑罰規定相同，非刑罰之變更，乃適用裁判
時之法律即道路交通管理處罰條例第八十六條第一項加重量刑，即有判決不適用法則
之違誤。案經確定，且對被告不利，爰依刑事訴訟法第四百四十一條、第四百四十三
條提起非常上訴，以資救濟。」等語。
本院按法律不溯既往及罪刑法定主義為刑法時之效力之兩大原則，行為之應否處罰，
應以行為時之法律有無規定處罰為斷。本件依確定判決認定被告甲○○於八十五年十
二月十九日下午五時五十分許，因酒醉駕車過失致人受傷之事實，被告行為時道路交
通管理處罰條例第八十六條第一項尚無加重其刑至二分之一之規定，而於行為後之八
十六年一月二十二日始修正公布增訂「酒醉駕車」之加重處罰規定，自不得因其行為
後增訂之法律有加重其刑至二分之一規定而予加重處罰。原確定判決適用裁判時增訂
之「酒醉駕車」之加重處罰規定而加重其刑，難謂無適用法則違誤而顯然於判決有影
響，且不利於被告。非常上訴意旨主張應依刑法第二條第一項規定比較新舊法，不無
誤會。惟指摘原判決不應適用道路交通管理處罰條例第八十六條第一項加重量刑，仍
應依刑法第二百八十四條第一項論罪科刑，洵有理由。為維持被告審級利益，應由本
院將原判決撤銷，由原審依判決前之程序更為審判，以資救濟。
據上論結，應依刑事訴訟法第四百四十七條第二項前段，判決如主文。
中      華      民      國    八十九    年      一      月     十三     日
                              最高法院刑事第三庭
                                  審判長法官  陳  錫  奎
                                        法官  洪  清  江
                                        法官  吳  昆  仁
                                        法官  李  伯  道
                                        法官  劉  敬  一
      右正本證明與原本無異
                                              書  記  官
中      華      民      國    八十九    年      一      月     十八     日


司法院資訊處製作；財團法人民間司法改革基金會備份。
